臺灣苗栗地方法院民事簡易判決　　　　100年度苗簡字第501號
原　　　告　苗栗縣造橋鄉農會
法定代理人　陳仁康
訴訟代理人　徐健峰
被　　　告　鍾子涵　　民國95.
被　　　告　高昕昀　　民國98.
兼前列二人
法定代理人　高梅惠
上列當事人間請求給付借款事件，本院於100 年12月6 日言詞辯
論終結，判決如下：
    主  文
被告高梅惠應給付原告新臺幣參拾萬元，及自民國100 年8 月2
日起至清償日止，按年利率百分之3.75計算之利息，並自民國10
0 年9 月2 日起至清償日止，6 個月以內按上開利率百分之十，
6 個月以上按上開利率百分之二十計算之違約金。
被告鍾子涵、高昕昀於繼承其父親鍾錦定之遺產價值範圍內與被
告高梅惠就第一項之債務負連帶清償之責。
原告其餘請求駁回。
訴訟費用由被告連帶負擔。
本判決第一項、第二項得假執行。
    事實及理由
一、被告經合法通知，均未於言詞辯論期日到場，核無民事訴訟
    法第386 條各款所列情形，爰依原告聲請，由其一造辯論而
    為判決。
二、原告起訴主張略以：被告高梅惠於民國100 年8 月2 日邀同
    被告鍾子涵及高昕昀為連帶保證人，向原告借款新臺幣（下
    同）30萬元，約定借款期限自民國100 年8 月2 日至105 年
    8 月2 日止，利息按原告基準利率年息2.79％加碼年息0.96
    ％計算按期付息，並同意隨原告調整基準利率變動而調整；
    未按期繳納利息時，除仍按上開利率計算利息外，自逾期之
    日起6 個月以內按上開利率加10％，逾6 個月以上者，其超
    過6 個月部分按上開利率加20％計付違約金，被告如未能依
    約定還本或付息時，依被告所簽立約定書第5 條第1 款，任
    何一宗債務不依約清償本金時，視為全部到期；惟被告高梅
    惠自借款後本息迭經催討迄今仍未償還，依法被告自應負連
    帶給付責任；為此依消費借貸及連帶保證之法律關係，請求
    被告連帶給付原告30萬元，及自100 年8 月2 日起至清償日
    止，按年息3.75％計算之利息，暨自逾期日即100 年9 月2
    日起至清償日止，6 個月以內者按上開利率10％，逾期超過
    6 個月以上按上開利率20％計算之違約金等語。
三、得心證之理由：
  (一)按消費借貸者，謂當事人一方移轉金錢或其他代替物之所有
    權於他方，而約定他方以種類、品質、數量相同之物返還之
    契約，民法第474 條第1 項定有明文。
  (二)次按無行為能力人由法定代理人代為意思表示，並代受意思
    表示，民法第76條規定甚明。又繼承人對於被繼承人之債務
    ，以因繼承所得遺產為限，負連帶責任；繼承人相互間對於
    被繼承人對務，除另有約定外，按其應繼分比例負擔之，同
    法第1153條定有明文。再按連帶債務人相互間，除法律另有
    規定或契約另有訂定外，應平均分擔義務；因連帶債務人中
    之一人為清償、代物清償、提存、抵銷或混同，而債務消滅
    者，他債務人亦同免其責任，同法第280 條前段、第274 條
    亦分別定有明文。另父母對於未成年子女之特有財產，有使
    用、收益之權。但非為子女之利益，不得處分之，民法第10
    88條第2 項亦有明文；上開規定之立法目的在於因父母為未
    成年子女之法定代理人，其得代理未成年子女為所有法律或
    事實行為，保障未成年子女之權益，為避免其法定代理人濫
    權，以保障未成年子女之權益，故為此規定。
  (三)原告主張被告高梅惠於100 年8 月2 日邀同被告鍾子涵及高
    昕昀為連帶保證人，向原告借款30萬元，詎被告高梅惠自借
    款後未依約還款，迭經催討，均未獲清償等情，業據其提出
    與所述相符之借據、苗栗縣造橋鄉農會授信約定書、放出明
    細查詢等件為證。而被告經合法通知，於言詞辯論期日均未
    到庭爭執，復均未提出書狀作何聲明或陳述，本院依調查證
    據之結果及斟酌全辯論意旨，堪信原告上開之主張為真實。
  (四)經查，本件被告高梅惠與原告簽訂系爭借據、授信約定書時
    ，係由高梅惠在上開借據之擔保物提供人及授信約定書之立
    約定書人被告鍾子涵、高昕昀之簽名蓋章處旁簽寫「法定代
    理人高梅惠」字樣，然其2 人當時年紀僅分別為4 歲、2 歲
    ，均係無行為能力人，顯無理解該保證書約款內容、意義及
    法律效果之可能甚明，堪認被告高梅惠係以被告鍾子涵、高
    昕昀之法定代理人身分，代理其2 人在與原告之前揭保證契
    約上簽名無誤。而該保證書自形式上觀之，固使被告鍾子涵
    、高昕昀2 人負擔法律上義務，惟被告高梅惠以其名義為借
    款人，被告鍾子涵、高昕昀2 人為連帶保證人，向原告辦理
    轉貸，借得30萬元，係為償還被繼承人即其夫鍾錦定對原告
    積欠之債務，應認被告鍾子涵、高昕昀2 人確因被告高梅惠
    貸得系爭款項而免除渠等2 人清償被繼承人即其父鍾錦定所
    負欠債務之義務，自屬受有債務消滅之利益。是被告高梅惠
    代被告鍾子涵、高昕昀簽訂連帶保證契約之行為，尚難謂全
    然不利於渠等2 人。又本件因被繼承人鍾錦定死亡，其繼承
    人即被告高梅惠、鍾子涵、高昕昀共同繼承鍾錦定所積欠之
    債務，其分擔部分，按應繼分比例，負連帶責任，即各自分
    擔3 分之1 。而被告高梅惠既已清償被繼承人鍾錦定對原告
    所積欠之30萬元債務，業如前述，則參諸民法第274 條之規
    定，被告鍾子涵、高昕昀亦同免其責任。故被告鍾子涵、高
    昕昀2 人就被告高梅惠代為清償之上開債務，應僅於繼承其
    父親鍾錦定之遺產價值範圍內與被告高梅惠負連帶清償之責
    ，始符公平。至於超出此部分令被告鍾子涵、高昕昀負連帶
    清償責任，顯然不利於被告鍾子涵、高昕昀，參酌上述民法
    第1088條第2 項之立法意旨，被告高梅惠代理被告鍾子涵、
    高昕昀所為之連帶保證行為應屬無效。
四、從而，原告依消費借貸、連帶保證之法律關係，請求被告高
    梅惠給付如主文第1 項所示之金額、利息及違約金，暨被告
    鍾子涵、高昕昀於繼承其父親鍾錦定之遺產價值範圍內應與
    被告高梅惠就如主文第1 項所示金額、利息及違約金負連帶
    清償之責，為有理由，應予准許；逾此範圍之請求，洵屬無
    據，應予駁回。
五、本件命被告給付部分係按民事訴訟法第427 條第1 項訴訟標
    的金額50萬元以下之財產權訴訟，適用簡易程序所為被告敗
    訴之判決，依同法第389 條第1 項第3 款規定，本院應依職
    權宣告假執行。
六、訴訟費用負擔之依據：民事訴訟法第85條第2 項。
中    華    民    國   100    年    12    月    20    日
                  苗栗簡易庭法  官  潘進順
以上正本係照原本作成。
如對本判決上訴，須於判決送達後20日內向本院提出上訴狀。
如委任律師提起上訴者，應一併繳納上訴審裁判費。
                            書記官  黃麗靜
中    華    民    國   100    年    12    月    20    日